臺灣臺北地方法院刑事判決　　　　　　 100年度審訴字第75號
公　訴　人　臺灣臺北地方法院檢察署檢察官
被　　　告　羅克勝
上列被告因違反毒品危害防制條例案件，經檢察官提起公訴（10
0 年度毒偵字第2433號），被告於本院準備程序進行中，就被訴
事實為有罪之陳述，經本院告知簡式審判程序意旨，並聽取公訴
人及被告之意見後，本院合議庭裁定依簡式審判程序審理，判決
如下：
    主  文
羅克勝施用第一級毒品，累犯，處有期徒刑柒月。
    事  實
一、羅克勝前因施用第二級毒品案件，經臺灣板橋地方法院以98
    年度簡字第1282號判決判處有期徒刑4 月確定；又因竊盜及
    施用第二級毒品案件，分別經本院以97年度易字第2183號判
    決及97年度簡字第4775號判決判處有期徒刑4 月、4 月確定
    ；上開3 罪後經定應執行有期徒刑10月，甫於民國99年2 月
    6 日縮刑期滿執行完畢（構成累犯）。
二、羅克勝曾因施用毒品案件，經本院裁定施以觀察、勒戒，於
    92年5 月20日認無繼續施用毒品傾向執行完畢釋放出所，並
    經臺灣臺北地方法院檢察署檢察官於翌日以92年度毒偵字第
    697 號為不起訴處分，後於觀察、勒戒執行完畢釋放後5 年
    內之93年間起，已多次再犯施用毒品罪，而經判刑確定。竟
    仍未戒除毒癮，基於施用第一級毒品之犯意，於100 年5 月
    15日某時，在臺北市○○區○○路某處，以點燃吸菸之方式
    施用第一級毒品海洛因1 次；嗣於翌日（16日）上午10時20
    分許因毒品列管人口為警通知驗尿，送驗後始知上情。
三、案經新北市政府警察局新店分局報請臺灣臺北地方法院檢察
    署檢察官偵查起訴。
    理  由
一、程序部分：本件被告羅克勝所犯係死刑、無期徒刑或最輕本
    刑為3 年以上有期徒刑以外之罪，其於準備程序中就被訴事
    實為有罪之陳述，經本院告知簡式審判程序之旨，並聽取當
    事人意見後，經本院合議庭依刑事訴訟法第273 條之1 第1
    項規定裁定由受命法官獨任進行簡式審判程序，合先敘明。
二、上開事實，業據被告於本院100 年10月19日及11月9 日之準
    備及審理程序中坦承不諱，且被告此次驗尿結果，鴉片類（
    嗎啡、可待因）確呈現陽性反應，檢體編號核亦無誤，此有
    台灣檢驗科技股份有限公司濫用藥物檢驗報告及尿液檢體採
    集送驗紀錄表（編號：DＺ00000000000 號）各乙件存卷可查
    ，堪認被告確於上開時、地，有施用第一級毒品海洛因1 次
    之行為，則被告上開於本院之任意性自白核與事實相符而可
    採信，前此之所辯並非事實，非可採信，本案事證已臻明確
    ，其犯行堪以認定。
三、按施用第一、二級毒品為犯罪行為，毒品危害防制條例第10
    條定有處罰明文。故施用第一、二級毒品者，依前揭規定本
    應科以刑罰，惟基於刑事政策，對合於一定條件之施用者，
    則依同條例第20條、第23條之規定，施以觀察、勒戒或強制
    戒治之保安處分。又毒品危害防制條例於92年7 月9 日修正
    公布，自93年1 月9 日施行，刪除二犯及三犯之規定，一改
    修法前繁雜之處遇程序，並認施用毒品者係屬病患性犯人，
    以觀察、勒戒戒除其身癮，並以強制戒治去除其心癮。其中
    第20條、第23條將施用毒品之刑事處遇程序，區分為「初犯
    」及「五年內再犯」、「五年後再犯」。依其立法理由之說
    明：「初犯」，經觀察、勒戒或強制戒治後，應為不起訴處
    分或不付審理之裁定；經觀察、勒戒或強制戒治執行完畢釋
    放後，「五年內再犯」者，因其再犯率甚高，原實施之觀察
    、勒戒及強制戒治既已無法收其實效，爰依法追訴或裁定交
    付審理。至觀察、勒戒或強制戒治執行完畢釋放後，「五年
    後再犯」者，前所實施之觀察、勒戒或強制戒治已足以遮斷
    其施用毒品之毒癮，為期自新及協助其斷除毒癮，仍適用「
    初犯」規定，先經觀察、勒戒或強制戒治之程序。從而依該
    次修正後之規定，僅限於「初犯」及「五年後再犯」二種情
    形，始應先經觀察、勒戒或強制戒治之程序。倘被告於五年
    內已再犯，經依法追訴處罰，縱其第三次（或第三次以上）
    再度施用毒品之時間，在初犯或前次再犯經觀察、勒戒或強
    制戒治執行完畢釋放五年以後，已不合於「五年後再犯」之
    規定，且因已於「五年內再犯」，顯見其再犯率甚高，原實
    施觀察、勒戒或強制戒治，已無法收其實效，即應依該條例
    第10條處罰（最高法院95年度第7 次刑事庭會議決議、97年
    度第5 次刑事庭會議決議、97年度台非字第124 號判決、98
    年度台非字第17號判決等參照；且決議復說明：至於第三次
    或第三次以上施用毒品之時間，是否宜有期間限制？以多久
    為適宜？則分屬刑事政策、專門醫學之範圍，非審判機關所
    能決定，有待循立法途徑解決，併此指明）。查被告曾因施
    用毒品案件，經本院裁定施以觀察、勒戒，於92年5 月20日
    認無繼續施用毒品傾向執行完畢釋放出所，並經臺灣臺北地
    方法院檢察署檢察官於翌日以92年度毒偵字第697 號為不起
    訴處分，後於觀察、勒戒執行完畢釋放後5 年內之93年間起
    ，已多次再犯施用第二級毒品罪，而經判刑確定，此有臺灣
    高等法院被告前案紀錄表乙件存卷可查，是被告既已於觀察
    、勒戒執行完畢釋放後5 年內再犯施用毒品罪並經依法追訴
    處罰，縱使此次施用毒品之時間已在上述觀察、勒戒執行完
    畢釋放後之5 年以後，依據上開說明，仍應依法追訴處罰。
四、核被告所為，係犯毒品危害防制條例第10條第1 項之施用第
    一級毒品罪。被告施用前持有第一級毒品之行為，為施用之
    行為所吸收，不另論罪。又查被告前因施用第二級毒品案件
    ，經臺灣板橋地方法院以98年度簡字第1282號判決判處有期
    徒刑4 月確定；又因竊盜及施用第二級毒品案件，分別經本
    院以97年度易字第2183號判決及97年度簡字第4775號判決判
    處有期徒刑4 月、4 月確定；上開3 罪後經定應執行有期徒
    刑10月，於99年2 月6 日縮刑期滿執行完畢，此有臺灣高等
    法院被告前案紀錄表1 份可按，被告於5 年內故意再犯本件
    最重本刑為有期徒刑以上之罪，為累犯，應依刑法第47條第
    1 項之規定加重其刑。
五、按毒品危害防制條例第17條第1 項明文規定，犯第4 條至第
    8 條、第10條或第11條之罪，供出毒品來源，因而查獲其他
    正犯或共犯者，減輕或免除其刑；此所稱「供出毒品來源，
    因而查獲其他正犯或共犯者」，係指犯罪行為人供出毒品來
    源之對向性正犯，或與其具有共同正犯、共犯（教唆犯、幫
    助犯）關係之毒品由來之人之相關資料，諸如其前手或共同
    正犯、共犯之姓名、年籍、住居所或其他足資辨別之特徵等
    項，使調查或偵查犯罪之公務員得據以對之發動調查或偵查
    程序，並因此而確實查獲其人、其犯行者，始足該當；亦即
    ，被告之「供出毒品來源」，與調查或偵查犯罪之公務員對
    之發動調查或偵查並進而破獲之間，論理上須具有先後且相
    當的因果關係，非謂被告一有「自白」、「指認」毒品來源
    之人，而破獲在後，即得依上開規定予以減刑（最高法院99
    年度台上字第2218號、97年度台上字第1475號等判決意旨參
    照）。本件被告雖於本院準備程序供稱乃萬大路朋友「蔡明
    洋」提供本案摻有海洛因之香菸讓其施用，經查確有其所指
    之蔡明洋該人（見卷附本院前揭兩次準備程序筆錄及蔡明洋
    之臺灣高等法院全國前案簡列表），然被告所供情節尚無其
    他足為佐證之事證可查，該人現亦無違反毒品危害防制條例
    相關案件偵查中或繫屬於何法院，是參照上開說明，本案難
    認已因被告所供查獲其人、其犯行，自無從援引前述規定減
    刑，附此敘明。
六、爰審酌被告犯後雖於本院坦承犯行，態度尚可，然前已有多
    次施用第二級毒品之前案紀錄，仍未能戒除毒癮復行施用，
    暨被告之其他素行、自述長期失眠服用精神科藥物之生活狀
    況、犯罪情節等一切情狀，量處如主文所示之刑。
據上論斷，應依刑事訴訟法第273 條之1 第1 項、第299 條第1
項前段，毒品危害防制條例第10條第1 項，刑法第11條前段、第
47條第1 項，判決如主文。
本案經檢察官翁偉玲到庭執行職務。
中    華    民    國   100    年    11    月    30    日
                  刑事第二十一庭  法  官  吳勇毅
上正本證明與原本無異。
如不服本判決應於收受送達後10日內向本院提出上訴書狀，並應
敘述具體理由；其未敘述上訴理由者，應於上訴期間屆滿後20日
內向本院補提理由書（均須按他造當事人之人數附繕本）「切勿
逕送上級法院」。
                                  書記官  游秀珠
中    華    民    國   100    年    12    月    1     日
附錄本案論罪科刑法條全文：
毒品危害防制條例第10條
施用第一級毒品者，處 6 月以上 5 年以下有期徒刑。
施用第二級毒品者，處 3 年以下有期徒刑。